臺灣高雄地方法院民事裁定　　　　　100年度司家聲字第411號
聲　請　人　蘇志成律師即被繼承人黃柔鳳之遺產管理人
上聲請人聲請核定遺產管理人報酬事件，本院裁定如下：
    主  文
聲請人任被繼承人黃柔鳳（女，民國○○○年○月○○○日生，
身分證統一編號：Ｚ000000000號，民國九十七年九月
八日死亡）遺產管理人之報酬核定為新臺幣柒萬元。
程序費用新臺幣壹仟元由被繼承人黃柔鳳之遺產負擔。
    理  由
一、本件聲請意旨略以：聲請人前經鈞院以98年度財管字第31號
    民事裁定選任為被繼承人黃柔鳳（女，民國○○年○ 月○○日生
    ，身分證統一編號：Ｚ000000000號）之遺產管理人，嗣依鈞
    院98年度司家催字第366 號民事裁定為公示催告，並於98年
    10月9 日刊登於台灣新生報，又聲請人業已向財政部高雄市
    國稅局調取被繼承人黃柔鳳之所得資料清單、財產歸屬資料
    清單、申報遺產稅、向戶政事務所調取被繼承人黃柔鳳之戶
    籍謄本、向臺灣集中保管結算所股份有限公司查詢被繼承人
    黃柔鳳之集保股票明細表，查悉其遺有「久正」公司股票76
    3 股，嗣續向華南永昌證券股份有限公司楠梓分公司查詢並
    接管上開股票，於100 年8 月26日辦妥相關手續而賣出該股
    票得新臺幣（下同）1,162 元，並於華南銀行楠梓分行查得
    其於該分行存款（含利息及上開售股所得）52,673元，今已
    結算該帳戶而由聲請人保管該款，此外查無其他財產。另債
    權人惠川醫院對聲請人提起鈞院98年度訴字第1523號請求被
    繼承人黃柔鳳返還不當得利60萬元，聲請人前後出庭二次，
    後經鈞院判決在案，且該債權人已於98年10月16日報明債權
    數額為5,731, 677元。又被繼承人黃柔鳳名下有1998年份之
    日產1597C.C 汽車乙輛，經聲請人向高雄市監理處查詢後，
    得悉該車已於98年4 月13日以「主體不存在逕行註銷」處分
    ，且該車車齡迄今已有13年，已折舊殆盡，又查無下落。茲
    因被繼承人黃柔鳳無親屬會議可資酌定本件報酬數額，另聲
    請人管理本件遺產事宜已支出費用2,625 元及本件聲請費1,
    000 元，爰依民法第1183條及「代管無人承認繼承作業要點
    」第14點第3 項規定，以管理遺產報酬不得低於遺產現值百
    分之一為計算標準，暨參酌相關管理事務繁雜及現今律師承
    辦案件收費行情，狀請鈞院裁定本件遺產管理報酬為80,000
    元等語。
二、按「遺產管理人，得請求報酬，其數額由親屬會議按其勞力
    及其與被繼承人之關係酌定之。」、「依本法之規定應開親
    屬會議時，由當事人、法定代理人或其他利害關係人召集之
    。」、「親屬會議不能召開或召開有困難時，依法應經親屬
    會議處理之事項，由有召集權人聲請法院處理之。」，民法
    第1183條、第1129條、第1132條第2 項前段分別定有明文。
三、經查：
  (一)本件被繼承人黃柔鳳死亡後，其繼承人等均已拋棄繼承權，
    且未經親屬會議選定遺產管理人，經本院選任聲請人為被繼
    承人之遺產管理人乙節，有聲請人提出之本院98年度財管字
    第31號民事裁定暨其確定證明書各1 份附卷可稽，堪信為真
    實。準此，聲請人顯難召開親屬會議酌定其管理遺產之報酬
    ，是其本於利害關係人之地位，聲請本院酌定報酬，洵屬有
    據。
  (二)聲請人主張之前揭事實，除上述民事裁定外，另據其提出被
    繼承人黃柔鳳之財政部高雄市國稅局95年度及96年度綜合所
    得稅各類所得資料清單、財產歸屬資料清單、死亡除戶戶籍
    謄本、本院98年度司家催字第366 號民事裁定、台灣新生報
    刊登廣告證明單、臺灣集中保管結算所股份有限公司函、集
    保戶異動及餘額資料明細表、華南永昌綜合證券股份有限公
    司合併買賣報告書暨交割憑單、存款明細、本院98年度審訴
    字第1715號答辯狀、本院98年度訴字第1523號民事判決、債
    權人惠川醫院報明債權函、遺產稅免稅證明書、高雄市政府
    交通局函、收支明細表、收據等件為證，堪信為真實。本院
    審酌：聲請人處理上開事務及後續處理所需時間之久暫、耗
    費人力之程度及各債權人受償權利之保障等一切情狀，認本
    件遺產管理人之報酬以70,000元（含已代墊費用）為適當，
    爰酌定如主文第1 項所示。至財政部訂頒「代管無人承認繼
    承遺產作業要點」第14點第3 項規定，管理遺產報酬不得依
    於遺產現值百分之一，僅供法院斟酌，尚非為據以論酬之依
    據，併此敘明。
四、末按依法應由關係人（包括聲請人、相對人及其他利害關係
    人）負擔費用者，法院裁定命關係人負擔時，應一併確定其
    數額，非訟事件法第24條第1 項所明定。經核本件聲請事件
    ，應徵之程序費用為1,000 元，依非訟事件法第157 條規定
    ，應由遺產負擔，爰併予確定如主文第2 項所示，附此敘明
    。
五、依非訟事件法第157 條、第24條第1 項，裁定如主文。
六、如對本裁定抗告，須於裁定送達後10日之不變期間內，向本
    院提出抗告狀，並繳納抗告費新臺幣1,000 元。
中    華    民    國    100   年    9     月    15    日
                  家事法庭  司法事務官    任士慧